最高法院刑事判決　　　　　　　一○○年度台非字第一二一號
上　訴　人　最高法院檢察署檢察總長
被　　　告　林億成
上列上訴人因被告違反毒品危害防制條例案件，對於台灣高雄地
方法院中華民國九十九年一月二十八日第一審確定判決（九十八
年度審訴字第二八二三、三六三七號，起訴案號：台灣高雄地方
法院檢察署九十八年度毒偵字第三四四○、四七六二號），認為
違法，提起非常上訴，本院判決如下：
    主  文
原判決撤銷。
林億成施用第一級毒品，處有期徒刑捌月；又施用第二級毒品，
處有期徒刑肆月；又施用第一級毒品，處有期徒刑捌月；又施用
第二級毒品，處有期徒刑肆月。應執行有期徒刑壹年捌月。
    理  由
非常上訴理由稱：「一、按判決不適用法則或適用不當者，為違
背法令；依法應於審判期日調查之證據未予調查者，其判決當然
違背法令，刑事訴訟法第三百七十八條、第三百七十九條第十款
分別定有明文。又刑法上所謂累犯，係以受徒刑之執行完畢或一
部之執行而赦免後，五年以內故意再犯有期徒刑以上之罪為要件
。是被告前曾否受徒刑之執行完畢或曾否受赦免，乃能否適用刑
法第四十七條論以累犯之前提事實，法院應依職權調查明白，以
為能否適用刑法第四十七條之依據，自有調查之必要性。如未調
查明白，被告前受徒刑之執行又未執行完畢，乃竟論以累犯，即
屬應於審判期日調查之證據而未予調查，其判決當然為違背法令
。二、本件受刑人林億成前因竊盜案件，經台灣高雄地方法院以
九十四年度易字第一三○八號判決判處有期徒刑二年，刑前強制
工作三年，上訴後，旋撤回上訴，而告確定，於民國九十七年十
二月二十二日縮刑期滿假釋出監，假釋期滿日為九十八年二月二
十日。然受刑人於九十八年一月二十二日凌晨三、四時許，在其
位於高雄縣（市）大寮鄉（區）住處內，施用第一級毒品海洛因
及第二級毒品甲基安非他命，於九十八年七月二十二日經台灣高
雄地方法院以九十八年度審訴字第二三七二號判決，判處施用第
一級毒品，處有期徒刑七月，又施用第二級毒品，處有期徒刑三
月，應執行有期徒刑九月。並經法務部於九十八年十月六日以法
矯決字第○九八○○三九一七八號函撤銷其假釋案，假釋殘餘刑
期為一月二十九日，自九十八年十二月二十四日起執行，執行期
滿日為九十九年二月二十一日，有台灣台東監獄泰源分監報請撤
銷假釋報告表及法務部函影本、台灣高雄地方法院檢察署檢察官
九十八年執更緝峋字第四四二號執行指揮書（附於台灣高雄地方
法院檢察署九十八年度執更（緝）字第四四二號、第二九七○號
執行卷）可稽。嗣受刑人復基於施用第一級毒品海洛因、第二級
毒品甲基安非他命之犯意，分別於九十八年五月及七月於高雄縣
（市）大寮鄉（區）其住所及不詳地點，施用第一級毒品海洛因
、第二級毒品甲基安非他命而犯有原審判決附表所列之四罪。原
審竟以受刑人於九十八年二月二十日業經假釋期滿，假釋未經撤
銷，視為執行完畢，認其受有期徒刑執行完畢後，五年內故意再
犯本件有期徒刑以上之四罪，均為累犯。因本件受刑人所犯並未
構成累犯，原審誤論以累犯並加重其刑，顯有適用法則不當之違
背法令。三、案經確定，且對被告不利，爰依刑事訴訟法第四百
四十一條、第四百四十三條提起非常上訴，以資糾正。」等語。
本院按：判決不適用法則或適用不當者，為違背法令，刑事訴訟
法第三百七十八條定有明文。又刑法第四十七條規定之累犯，必
須曾受有期徒刑之執行完畢，或受無期徒刑或有期徒刑一部之執
行而赦免後，五年以內故意再犯有期徒刑以上之罪者為限，始得
加重其刑。所謂執行完畢，除在監獄執行期滿者外，如為假釋出
獄，須在無期徒刑假釋後滿二十年，或在有期徒刑所餘刑期內，
未經撤銷假釋者，其未執行之刑，始以已執行論，此觀刑法第七
十九條第一項前段之規定甚明。經查本件被告林億成（下稱被告
）前因犯常業竊盜罪，經台灣高雄地方法院以九十四年度易字第
一三○八號判決判處有期徒刑二年，並於刑之執行前，令入勞動
處所，強制工作三年，經其提起上訴後，旋又撤回上訴而告確定
，嗣經送執行後，於九十七年十二月二十二日獲准假釋出獄，假
釋期滿日為九十八年二月二十日，然被告於九十八年一月二十二
日凌晨三、四時許，又在高雄縣（市）大寮鄉○區○○○街一二
三巷六號住處內，施用海洛因及甲基安非他命，經台灣高雄地方
法院於九十八年七月二十二日以九十八年度審訴字第二三七二號
判決，分別論以施用第一級毒品罪及施用第二級毒品罪，各判處
有期徒刑七月、三月，並定應執行有期徒刑九月確定。前揭常業
竊盜案件乃經法務部於九十八年十月六日以法矯決字第○九八○
○三九一七八號函撤銷假釋，尚餘殘刑有期徒刑一月二十九日，
刑期自九十八年十二月二十四日起，至九十九年二月二十一日期
滿，有台灣高雄地方法院九十四年度易字第一三○八號刑事判決
、同上法院九十八年度審訴字第二三七二號刑事宣示判決筆錄、
台灣台東監獄泰源分監（已改制為法務部矯正署泰源技能訓練所
）報請撤銷假釋報告表、前開法務部函影本及台灣高雄地方法院
檢察署檢察官九十八年執更緝峋字第四四二號執行指揮書可稽。
則本件被告於九十八年五月十六日下午七、八時許犯施用第一、
二級毒品各一罪及於同年七月二十一日某時犯施用第一、二級毒
品各一罪時，上開常業竊盜罪所處之有期徒刑，並未執行完畢，
依前揭法條規定，自不得以累犯論處。原判決不察，誤被告假釋
已期滿，所犯前揭常業竊盜罪未執行之刑，以已執行論，而依刑
法第四十七條第一項規定論以累犯，並加重其刑，顯有適用法則
不當之違法。案經確定，且不利於被告，非常上訴意旨執以指摘
，洵有理由，應由本院將原判決撤銷，就被告所犯施用第一級毒
品二罪及施用第二級毒品二罪，分別諭知如主文第二項所示之刑
，並定其應執行刑為有期徒刑一年八月，以資救濟。
據上論結，應依刑事訴訟法第四百四十七條第一項第一款但書，
毒品危害防制條例第十條第一項、第二項，刑法第十一條前段、
第五十一條第五款，判決如主文。
中    華    民    國  一○○  年    五    月   十二   日
                      最高法院刑事第四庭
                          審判長法官  謝  俊  雄  
                                法官  陳  世  雄  
                                法官  魏  新  和  
                                法官  徐  文  亮  
                                法官  吳  信  銘  
本件正本證明與原本無異
                                      書  記  官  
中    華    民    國  一○○  年    五    月   十七   日
                                                       s
附錄：本件論罪法條
毒品危害防制條例第十條第一項、第二項：
施用第一級毒品者，處六月以上五年以下有期徒刑。
施用第二級毒品者，處三年以下有期徒刑。